臺北高等行政法院裁定
　　　　　　　　　　　　　　　　　　 95年度訴字第02943號
原　　　告　甲○○
訴訟代理人　丁○○
被　　　告　桃園縣八德市公所
代　表　人　乙○○（市長）
訴訟代理人　丙○○
上列當事人間因祭祀公業事件，原告不服桃園縣政府中華民國95
年7月6日府法訴字第0950133548號訴願決定，提起行政訴訟。本
院裁定如下︰
    主  文
原告之訴駁回。
訴訟費用由原告負擔。
    理　由
一、按「人民因中央或地方機關之違法行政處分，認為損害其權
    利或法律上之利益，經依訴願法提起訴願而不服其決定，或
    提起訴願逾3個月不為決定，或延長訴願決定期間逾2個月不
    為決定者，得向高等行政法院提起撤銷訴訟。」、「人民因
    中央或地方機關對其依法申請之案件，予以駁回，認為其權
    利或法律上利益受違法損害者，經依訴願程序後，得向高等
    行政法院提起請求該機關應為行政處分或應為特定內容之行
    政處分之訴訟。」行政訴訟法第4條第1項、第5條第2項分別
    定有明文。而此所謂行政處分，依訴願法第3條第1項規定，
    係指中央或地方機關就公法上具體事件所為之決定或其他公
    權力措施而對外直接發生法律效果之單方行政行為而言。次
    按「提起訴願，以有行政處分之存在為前提要件。所謂行政
    處分，乃行政主體就具體事件所為之發生法律上效果之單方
    的行政行為。至行政官署所為單純的事實之敘述或理由之說
    明，既不因該項敘述或說明而生法律效果，自非行政處分，
    人民對之，即不得提起訴願。」行政法院（現改制為最高行
    政法院）44年判字第18號復著有判例。
二、本件原告據以提起訴願及本件行政訴訟之被告民國（下同）
    95年4月4日德民字第0950008783號函，係原告以95年3月28
    日申請書（被告收文日期為95年3月31日）申請撤銷被告71
    年5月19日（71）八鄉民字第6639號函准予備查之祭祀公業
    邱道陞派下員變動系統表及派下員異動名冊、84年5月30日
    （84）德市民字第11339號函准予備查祭祀公業邱道陞之派
    下員邱旺枝等11人繼承變動暨邱瓊英等28人同意補列派下員
    、86年4月17日德市民字第86107735號函同意備查祭祀公業
    邱道陞派下員邱水源死亡而由邱金城等15人繼承派下權，及
    86年11月10日德市民字第86124453號函核准備查祭祀公業邱
    道陞管理暨組織規約（下稱4份函文），經被告以系爭95年4
    月4日德民字第0950008783號函原告略以：「．．說明．．
    四、派下權之有無非行政機關所能論斷，派下全員證明書如
    有私權爭執，應循司法途徑解決，依確定判決辦理。五、台
    端如對祭祀公業邱道陞派下全員證明書有異議，請訴請法院
    審理，再依確定判決向本所申請更正。」等語，核該函之性
    質，僅屬單純之觀念通知，尚不對外直接發生法律效果，揆
    諸前揭規定，難謂其屬行政處分性質。桃園縣政府訴願決定
    雖未從程序上予以不受理，而誤為實體審酌後決定駁回，惟
    駁回結果並無二致，仍應予維持。原告復對之提起行政訴訟
    ，求為判決撤銷訴願決定及系爭被告95年4月4日德民字第09
    50008783號函，顯非合法，應予駁回。
三、此外原告訴訟代理人於本院96年3月20日準備程序期日表明
    ，原告95年3月28日申請書，只是單純不服上開4份函文之意
    ，所以要求被告撤銷上開4份函文，原告在95年3月28日提出
    申請時，並未考慮到行政程序法第128條規定，故原告並非
    依該條規定要求被告重開行政程序等語，經記明於準備程序
    筆錄在卷可按，足認原告之本意，僅係不服上開4份函文而
    請求被告撤銷，尚非請求被告重開行政程序，是本件自無須
    審酌行政程序法第128條之規定。又行政程序法第117條本文
    固規定違法行政處分於法定救濟期間經過後，原處分機關或
    其上級機關得「依職權」為全部或一部之撤銷；惟此項規定
    係賦予原處分機關或其上級機關對於顯然違法或不當而已確
    定之行政處分，得本於行政監督功能，「依職權」予以變更
    或撤銷而已，非謂受處分相對人或利害關係人得於法定救濟
    期間經過後「申請」原處分機關或其上級機關撤銷，是本件
    原告亦無依行政程序法第117條規定「申請」撤銷行政處分
    之餘地。
四、再者，訴願之提起，應自行政處分達到或公告期滿之次日起
    30日內為之；利害關係人提起訴願者，前項期間自知悉時起
    算；訴願事件，提起訴願逾法定期間者，應為不受理之決定
    ；分別為訴願法第14條第1項及第2項前段暨第77條第2款所
    明定。按原告之訴，有起訴不備其他要件，而其情形又不可
    以補正者，行政法院應以裁定駁回之，行政訴訟法第107條
    第1項第10款亦定有明文。
五、經查，本件原告於94年4月29日以申請書（被告收文日期為
    94年5月3日）向被告請求補發祭祀公業邱道陞派下全員名冊
    及其變動後情形資料，經被告以94年5月6日德民字第094001
    1156號函送上開4份函文，據原告訴訟代理人於本院96年3月
    20日準備程序期日表示，原告係於被告以94年5月6日德民字
    第0940011156號函送上開4份函文後，始知悉上開4份函文之
    內容，惟原告遲至95年3月28日始以申請書表示不服上開4份
    函文而請求被告予以撤銷，顯已逾訴願法第14條第1項所定
    30日法定不變期間，其訴願於法自有未合，原告復對之提起
    行政訴訟，難謂合法，應予駁回。
六、本件訴訟既不合法，兩造實體上之主張及陳述，已無審究之
    必要，附此敘明。
七、依行政訴訟法第107條第1項第10款、第104條，民事訴訟法
    第95條、第78條，裁定如主文。
中    華    民    國    96    年    4    月     26    日
                        第三庭審判長法  官  姜素娥
                                    法  官  楊莉莉
                                    法  官  曹瑞卿
上為正本係照原本作成。
如不服本裁定，應於送達後10日內向本院提出抗告狀（須按他造
人數附繕本）。
中    華    民    國    96    年    4    月     26    日
            　　　　　　　　　 　 　書記官  方偉皓
